臺灣高等法院刑事裁定
109年度抗字第1588號
抗  告  人  
即  受刑人  張毅民



上列抗告人即受刑人因檢察官聲請定其應執行刑案件，不服臺灣
基隆地方法院中華民國109年8月3日裁定（109年度聲字第754 號
），提起抗告，本院裁定如下：
    主  文
抗告駁回。                 
    理  由
一、抗告意旨略以：關於定應執行之行，屬自由裁量之範圍，應
    受內部界限及外部界限之拘束，如違反，均為通常上訴、抗
    告程序救濟之範圍（參照最高法院108年度台抗字第436 號
    、第4405號裁定）。量刑之輕重，固屬事實審法院得依職權
    自由裁量之事項，惟並非概無法律上之限制，仍應受比例原
    則、公平原則之限制。刑法第57條規定係針對個別犯罪之科
    刑裁量，明定刑罰原則以及尤應審酌之各款事項，以為科刑
    輕重之標準，至數罪併罰定應執行刑之裁量標準，法無明文
    ，然應兼衡罪責相當及特別預防之刑罰目的，具體審酌整體
    犯罪過程之各罪關係、所侵犯之法益之專屬性或同一性、數
    罪對法益侵害加重效應等，及罪數所反應行為人人格及犯罪
    傾向等情狀綜合判斷，為妥適之裁量。實務上學者論著有主
    張累進遞減原則，再者，總統前於民國105年11月28日曾宣
    示對毒品成癮者，應視為病人，不能單以定罪和處罰的方式
    對待之。請給予抗告人一個公平公正的裁定，充分考量抗告
    人所請，讓抗告人在一次悔改自新的機會，給予抗告人最有
    利之裁定，以讓抗告人早日回到社會重新做人等語。
二、按法院就自由裁量權之行使，除不得逾越法律所規定範圍之
    外部性界限外，另應受比例原則、公平正義原則之規範，謹
    守法律秩序之理念，體察法律之規範目的，使其結果實質正
    當，合於裁量之內部性界限，俾與立法本旨相契合。刑法第
    51條第5 款規定數罪併罰，宣告多數有期徒刑者，應於各刑
    中之最長期以上，各刑合併之刑期以下，定其應執行之刑期
    ，但不得逾30年，其就數罪併罰，固非採併科主義，而係採
    限制加重主義，就俱罰各罪中，以最重之宣告刑為基礎，由
    法院參酌他罪之宣告刑，裁量加重定之，且不得逾法定之30
    年最高限制，此即外部性界限。法院為裁判時，二者均不得
    有所踰越。在數罪併罰，有二裁判以上，定其應執行之刑時
    ，固屬於法院自由裁量之事項，然仍應受前揭外部性界限及
    內部性界限之拘束。
三、經查：
  ㈠抗告人即受刑人張毅民因犯如附表編號1至10所示之施用第一
    級毒品罪、侵入住宅踰越安全設備竊盜罪、攜帶凶器毀壞安
    全設備竊盜罪、未經許可持有子彈罪、過失傷害罪、施用第
    二級毒品罪共10罪，經臺灣基隆地方法院分別判處如附表編
    號1至10所示之刑並確定，有各該案件判決書及本院被告前
    案紀錄表在卷可稽。
　㈡經原審法院審核認聲請為正當，依上揭法條規定，就受刑人
    所犯附表所列之10罪所處之刑，定其應執行有期徒刑4年6月
    ，係在各刑中之最長期以上（10月），各刑合併之刑期以下
    （10罪之有期徒刑部分共5年8月；惟其中附表編號2、3 ，
    前經臺灣基隆地方法院109年度易字第64號判決定應執行有
    期徒刑1年4月；編號4至6，前經臺灣基隆地方法院109年度
    易字第47號判決定應執行有期徒刑1年8月確定），即合於法
    律一定之外部性界限，復未逾自由裁量之內部性界限，亦無
    明顯過重而違背比例原則或公平正義之情形，足見原裁定所
    定執行刑未過長，且充分考量行為人所犯數罪之犯罪時間、
    侵害法益及附表編號2至6均為竊盜案件之犯罪型態（行為態
    樣、犯罪動機、手段均相近，係在108年10月間至108 年12
    月間所犯，時間相隔不久，所侵害者非屬不可替代性、不可
    回復性質他人個人法益，而屬竊盜、加重竊盜之犯罪），附
    表編號1、9、10均為毒品案件之犯罪型態（行為態樣、犯罪
    動機、手段均相近，皆於108年10月起至108年12月止之期間
    所犯，時間相隔不久，所侵害者非屬不可替代性、不可回復
    性質他人個人法益，而屬侵害防制毒品危害、防止毒品氾濫
    社會法益之犯罪），其中加重竊盜罪共5罪，另施用第一級
    毒品罪共2罪、施用第二級毒品罪1罪、持有子彈罪1罪、過
    失傷害罪1罪，及所反映的人格特性及刑法目的相關的刑事
    政策，而為適度評價，並無罪刑不相當，顯為有利於受刑人
    ，自難認原審就本件裁量權之行使，有何違法或不當之處。
    抗告人執上開理由指摘原裁定違法云云，為無理由，應予駁
    回。
據上論斷，應依刑事訴訟法第412條，裁定如主文。
中　　華　　民　　國　　109 　年　　9 　　月　　23　　日
　　　　　　　　　刑事第十七庭  審判長法　官  鄭水銓   
　　　　　　　　　　　　　　　　　　  法　官  李世華
　　　　　　　　　　　　　　　　　　  法　官  黃雅芬
以上正本證明與原本無異。
如不服本裁定，應於收受送達後五日內向本院提出抗告狀。
                                      書記官  鄭雅云
中　　華　　民　　國　　109 　年　　9 　　月　　23　　日